【裁判字號】    94,交訴,186
【裁判日期】    950126
【裁判案由】    業務過失致死
【裁判全文】
臺灣高雄地方法院刑事判決             94年度交訴字第186號
公  訴  人  臺灣高雄地方法院檢察署檢察官
被      告  乙○○
上列被告因業務過失致死案件，經檢察官聲請逕以簡易判決處刑
（94年度調偵字第885 號），本院受理後（94年度交簡字第3088
號），改依簡式審判程序審理，判決如下：
    主  文
乙○○從事業務之人，因業務上之過失致人於死，處有期徒刑捌
月，緩刑參年。
    事  實
一、乙○○係營業曳引車司機，為從事駕駛業務之人，其於民國
    94 年6月29日5 時50分許，駕駛車牌號碼HP-888號營業用曳
    引車，沿高雄縣大社鄉○○路由北往南方向行駛，行經高雄
    縣大社鄉○○路與中山路201 巷口時，適有賴宏哲騎乘車牌
    號碼H7R ─116 號重機車，沿高雄縣大社鄉○○路由南往北
    方向，亦行駛至該巷口。乙○○原應注意車前情況，隨時採
    取必要安全措施，及與賴宏哲會車時，其會車相互之間隔不
    得少於半公尺，且依當時之天候、路況，並無不能注意之情
    事，竟疏未注意，在未與賴宏哲機車保持相互間隔半公尺以
    上之情形下，緊靠道路中線（為黃色虛線）行駛，而賴宏哲
    於會車時亦疏未注意與乙○○車輛保持半公尺以上之間隔，
    致其二人於上開巷口會車時，乙○○所駕上開營業用曳引車
    左前車燈與賴宏哲所騎機車左前車頭發生擦撞，賴宏哲因而
    人車倒地，並向右前方滑行，而受有顱骨破裂骨折等傷害，
    雖送醫急救仍因傷重不治死亡。乙○○於肇事後則停留於現
    場，並在前來處理之員警即高雄縣警察局仁武分局交通組警
    員丁保平知悉其為肇事者之前，即向丁保平自首而接受裁判
    。
二、案經高雄縣政府警察局仁武分局移送臺灣高雄地方法院檢察
    署偵查後聲請逕以簡易判決處刑，本院改依簡式審判程序審
    理。
    理  由
一、程序部分：本件被告乙○○所犯為死刑、無期徒刑或最輕本
    刑為三年以上有期徒刑以外之罪，其於準備程序中就被訴事
    實為有罪之陳述，經法官告知簡式審判程序之旨，並聽取公
    訴人之意見後，依刑事訴訟法第二百七十三條之一第一項規
    定，裁定由受命法官獨任進行簡式審判程序，合先敘明。
二、右揭事實業經被告乙○○坦承不諱，並有道路交通事故現場
    圖、道路交通事故調查報告表（一）、（二）影本各1 紙及
    現場與車損情形照片45張在卷可稽。觀之道路交通事故現場
    圖及現場照片顯示，被害人賴宏哲所著之鞋子、安全帽及受
    傷後所流出之血跡與腦髓等均分散在南向北車道上（被害人
    行車方向之車道），而雙方車輛碎片則分布在道路中央黃色
    虛線附近等情。並審酌被告於本院審理時亦坦稱：伊在肇事
    前行車位置約在距黃色虛線約一個輪胎寬度，於撞擊後伊亦
    曾將方向盤稍向右偏後，再撞及車號3C-2600 號自用小客車
    後始停住等語。再經本院實地勘驗上開肇事現場及被告所駕
    車輛結果發現，大社路北向車道，在中山路201 巷口北側之
    車道為3.3 公尺，又自車道線至禁止停車線（路口紅線）間
    ，尚有0.9 公尺之寬度；而在該巷口南側，其北向車道寬則
    為3.4 公尺，車道線距禁止停車線（路口紅線）則更有1.7
    公尺之間隔；至被告所駕駛上開車輛寬度則為2.4 公尺，此
    有本院勘驗筆錄可稽。另據被告供稱肇事地點係在上開巷口
    南側，則綜觀上情，足認被告於行駛至肇事地點與被害人會
    車時，其右側尚有足夠之間隔可供被告靠右行駛，而與被害
    人保持半公尺以上之間隔，惟被告竟緊臨道路中央黃色虛線
    行駛，顯有於會車時未保持安全間隔之疏失。而被害人既係
    自對向行駛而來，且當時亦無來車擋住車道視線，此經被告
    自承在卷，則被告竟仍未採取必要之安全措施，顯亦未注意
    車前之狀況。按汽車行駛時，駕駛人應注意車前狀況，並隨
    時採取必要之安全措施；而汽車交會時，會車相互之間隔不
    得少於半公尺，道路交通安全規則第94條第3 項、第100 條
    第5 款分別訂有明文，被告駕駛車輛與被告會車時，自應注
    意上開情形，竟疏未注意車前狀況及於會車時保持半公尺以
    上之間隔，因而肇事，則其有過失至明。且本件經臺灣省高
    屏澎區車輛行車事故鑑定委員會鑑定結果，亦認被告與被害
    人「會車互未保持安全間隔同為肇事原因」，此並有該會鑑
    定意見書1 份在卷供參。又本件被害人賴宏哲於車禍發生後
    人車倒地受有傷害，雖經送醫急救，仍因顱骨破裂骨折死亡
    乙節，亦經臺灣高雄地方法院檢察署檢察官督同法醫師相驗
    明確，並製有相驗屍體證明書、驗斷書、及勘驗筆錄等在卷
    可憑。足認被害人賴宏哲係因本件車禍死亡，而與被告之過
    失行為間具有相當因果關係，是本件罪證明確，被告犯行已
    堪認定。
三、查被告乙○○係營業曳引車職業駕駛乙節，業經被告自承不
    諱，則駕駛營業曳引車自屬被告之主要業務行為無疑。是核
    被告所為，係犯刑法第276 條第2 項之業務過失致人於死罪
    。被告於肇事後停留於現場，並在前來處理之員警即高雄縣
    警察局仁武分局交通組警員丁保平知悉其為肇事者之前，即
    向丁保平自首而接受裁判（此有證人丁保平製作之高雄市政
    府警察局仁武分局交通組道路交通事故肇事人自首情形紀錄
    表一紙在卷可證），應依刑法第62條前段之規定減輕其刑。
    爰審酌被告係從事營業曳引車駕駛業務之人，於行經上開肇
    事地點與被害人會車時，竟未注意車道狀況及保持安全間隔
    ，致與被害人發生撞擊，被害人因而人車倒地傷重不治死亡
    ，其犯罪所生之損害實屬嚴重，惟念被告於犯後坦認犯行，
    犯後態度良好，並於事後與被害人家屬丙○○調解成立（此
    有高雄市前鎮區調解委員會調解筆錄及新光產物險公司匯款
    回條影本可稽），以賠償被害人家屬所受損害，且被害人就
    肇事原因亦同有未保持安全間隔之原因，尚不得將肇事責任
    完全歸責於被告等情狀，酌情量處如主文所示之刑。並審酌
    被告雖曾於83年間因犯竊盜等案，經臺灣高等法院臺中分院
    判處有期徒刑3 月，緩刑3 年確定，惟其緩刑期滿且緩刑之
    宣告並未經撤銷，此並有臺灣高等法院被告全國前案紀錄表
    在卷可查，則依刑法第76條之規定，其刑之宣告業已失其效
    力，視為未曾受有期徒刑以上刑之宣告，而被告亦已與被害
    人家屬調解成立，其經此次科刑後，當知所警惕，應無再犯
    之虞，本院認所宣告之刑，以暫不執行為適當，爰依刑法第
    74條第1 款之規定，併予宣告緩刑三年，以啟自新。
據上論斷，應依刑事訴訟法第452 條、第273 條之1 第1 項、第
284 條之1 、第299 條第1 項前段、刑法第276 條第2 項、第62
條前段、第74條第1 款，罰金罰鍰提高標準條例第1 條前段，判
決如主文。
本案經檢察官甲○○到庭執行職務。
中    華    民    國    95    年    1     月    26    日
                  交通法庭  法  官   王啟明
以上正本證明與原本無異。
如不服本判決，應於收受送達後10日內向本院提出上訴書狀。
中    華    民    國    95    年    1     月    26    日
                            書記官   陳心儀
附錄所犯法條:
中華民國刑法第276條
(過 失致死罪) 因過失致人於死者，處2 年以下有期徒刑、拘役
或2 千元以下罰金。
從事業務之人，因業務上之過失犯前項之罪者，處5 年以下有期
徒刑或拘役，得併科3 千元以下罰金。


司法院資訊處製作；財團法人民間司法改革基金會備份。
